【裁判字號】    89,易,5104
【裁判日期】    891222
【裁判案由】    傷害
【裁判全文】
臺灣高雄地方法院刑事判決                        八十九年度易字第五一四號
    公  訴  人  臺灣高雄地方法院檢察署檢察官
    被      告  甲○○
右列被告因傷害案件，經檢察官提起公訴（八十九年度調偵字第三一六號），本院判
決如左：
    主  文
甲○○傷害人之身體，處拘役伍拾日，如易科罰金以佰元折算壹日。
    事  實
一、甲○○與乙○○○係夫妻關係，於民國八十九年六月十日下午二時許，甲○○在
    高雄市○○區○○街七十四號住處內，因與乙○○○就財務問題發生口角，竟基
    於傷害人身體之犯意，先持木棍一支毆打乙○○○，嗣該木棍斷裂，甲○○仍無
    意停止，又拿其使用之枴杖繼續追打乙○○○，乙○○○遂持椅抵擋並趁隙逃逸
    ，惟仍受有頭皮撕裂傷三公分、右肩瘀傷七×五公分及左髖部瘀傷六×四公分等
    傷害。
二、案經乙○○○訴由高雄市政府警察局三民第一分局移送臺灣高雄地方法院檢察署
    檢察官偵查起訴。
    理  由
一、訊據被告甲○○固不否認有於前揭時地持枴杖毆打告訴人乙○○○之事實，惟矢
    口否認有何傷害犯行，辯稱：當天是告訴人先拿椅子丟我，我隨手拿一支木棍抵
    擋，木棍斷了，我才拿枴杖打她云云。經查，右揭犯罪事實業據告訴人乙○○○
    迭於警訊及偵審中指訴綦詳，而告訴人因此受有如事實欄所載之傷害，亦有高雄
    醫學院附設中和紀念醫院出具之驗傷診斷證明書一紙附卷可佐，且被告亦坦承有
    持柺杖毆打告訴人，並對告訴人所受之傷害不爭執，足徵告訴人指述之情節非虛
    。被告雖辯稱係因告訴人先拿椅子丟伊，伊才拿枴杖打告訴人以防衛云云。然按
    刑法所稱正當防衛須行為人基於正當防衛之意思，對現在不法之侵害，實施防衛
    自己或他人權利之行為始足當之。被告於偵查中既自承：「（問：你是否打她之
    後，她才用椅子丟你？）是的，她又去廚房拿菜刀把我劃傷。」等語（見偵查卷
    第十七頁反面），足見被告係先動手毆打告訴人，告訴人始持椅子抵擋，被告所
    辯係告訴人先持物攻擊一節，顯有疑義。又衡之一般社會經驗法則，互毆係屬多
    數動作構成單純一罪而互為攻擊之傷害行為，縱令一方先行出手，而還擊一方在
    客觀上茍非單純僅對於現在不法之侵害為必要排除之反擊行為，因其本即有傷害
    之犯意存在，則對其互為攻擊之還手反擊行為，自無主張防衛權之餘地（最高法
    院八十四年度台非字第二○八號裁判意旨參照），是縱認告訴人有持椅子丟擊被
    告，被告既已供承拿木棍抵擋，則其侵害顯已過去，事後再持拐杖毆打告訴人之
    行為，即非必要之反擊行為，顯有傷害告訴人身體之犯意，並進而為傷害行為，
    不得主張正當防衛以卸責。本件事證明確，被告犯行堪以認定。
二、核被告所為，係犯刑法第二百七十七條第一項之傷害罪。被告與告訴人為夫妻關
    係，其企圖以暴力之手段解決紛爭固不可取，惟本院審酌其犯罪動機、目的、手
    段、被害人所受傷害程度及被告犯罪後之態度等一切情狀，量處如主文所示之刑
    ，並諭知易科罰金之折算標準，以資懲儆。被告持以傷人之木棍及枴杖，均已丟
    棄，此據被告供明在卷，應已滅失，為免執行上之困難，爰不併予宣告沒收，附
    此敘明。
據上論斷，應依刑事訴訟法第二百九十九條第一項前段，刑法第二百七十七條第一項
、第四十一條，罰金罰鍰提高標準條例第一條前段、第二條，判決如主文。
本案經檢察官顏漢文到庭執行職務。
中      華      民      國    八十九    年     十二     月    二十二    日
                  臺灣高雄地方法院刑事第七庭
                                              法  官    裕  斗
右正本證明與原本無異。
如不服本判決，應於判決送達後十日內，向本院提出上訴狀。
                                              書記官  龔      能
中      華      民      國    八十九    年     十二     月    二十二    日
附錄本判決論罪科刑法條全文：
刑法第二百七十七條第一項：
傷害人之身體或健康者，處三年以下有期徒刑，拘役或一千元以下罰金。


司法院資訊處製作；財團法人民間司法改革基金會備份。
